【裁判字號】    90,自,18
【裁判日期】    900323
【裁判案由】    誣告
【裁判全文】
臺灣高雄地方法院刑事判決                              九十年度自字第一八號
    自  訴  人  丁○○
    自訴代理人  紀錦隆律師
                施旭錦律師
    被      告  丙○○
右列被告因誣告案件，經自訴人提起自訴，本院判決如左：
    主  文
丙○○意圖他人受刑事處分，向該管公務員誣告，處有期徒刑壹年。
    事  實
一、丙○○因與乙○○、柯燄德等人合夥開設閤騰公司，並代替閤騰公司與丁○○合
    作承作小金門九宮浮動碼頭工程之故，而與丁○○發生工程合作糾紛；丙○○明
    知於小金門九宮浮動碼頭工程施工時所使用之引擎號碼ＲＤ0－000000Ｋ
    ＡＴＯ三十噸吊車，因上開工程已竣工之故，需運離上開工地，而丁○○亦以電
    話通知其在覓得吊車司機後即會將上開吊車運回大金門交還予閤騰公司，竟意圖
    使丁○○受刑事處分，在丁○○委託他人將前開吊車運回大金門還予閤騰公司之
    後，具狀向負責追訴刑事犯罪之臺灣高雄地方法院檢察署具狀誣指丁○○竊取上
    開吊車，經該署檢察官分案偵辦後，依法為不起訴處分，其後並經臺灣高等法院
    高雄分院檢察署駁回丙○○之再議聲請確定。
二、案經丁○○提起自訴。
    理  由
一、訊據被告丙○○固不否認曾具狀向臺灣高雄地方法院檢察署提出告訴，指訴自訴
    人丁○○竊取上開吊車之事實，惟矢口否認有何誣告之犯行，辯稱：並未接獲自
    訴人通知要將上述吊車運回大金門，而甲○○告知伊要將吊車運回大金門時伊並
    未同意，因本件系爭之吊車是伊單獨出資購買所有，且當時九宮浮動碼頭工程尚
    未驗收，又伊係代表閤騰公司在八十八年五月七日加入與自訴人一起做小金門九
    宮浮動碼頭工程，自訴人既然是與伊簽協議書，在工程完工後，自訴人本應將吊
    車還給伊，自訴人擅自將車輛運回大金門，自為竊盜云云；惟查：
（一）被告曾於八十九年八月二十二日具狀向臺灣高雄地方法院檢察署告訴自訴人涉
      犯竊盜罪，並經該署於八十九年八月二十五日分案偵查乙節，業據被告坦承不
      諱，並經本院依職權調借臺灣高雄地方法院檢察署八十九年度偵字第一八八九
      ０號偵查卷宗核閱屬實，此部分之事實已堪認定。
（二）被告雖辯稱自訴人未曾通知其要將本件系爭之吊車運回大金門云云，然此部分
      之事實業據自訴人明確指訴曾以電話告知被告等語綦詳；又證人即當時負責將
      本件系爭吊車運回大金門之甲○○亦到院證稱：當時乙○○通知我，叫我將吊
      車運回大金門，我有打電話告訴被告，因為我知道被告有股東關係，且之前被
      告有一直詢問我這部吊車及另外一部七十五噸吊車車況如何，而這二部吊車都
      在做小金門九宮浮動碼頭。但是因為他們公司股東不合，所以後來我離職，惟
      我私底下還是叫乙○○老闆，乙○○通知我請我幫忙開回吊車，我才會親自打
      電話通知被告，並且明確說要運回的是三十噸的吊車（即本件系爭之吊車），
      因為當時七十五噸吊車吊竿煞車系統出問題，沒有辦法開，後來是金門港務局
      將吊車移開，我與被告聯絡時說運回時間要看潮水變化，但是有沒有講確定日
      期，我不是很肯定等語（見本院九十年三月二日訊問筆錄）明確；而被告亦不
      否認曾接到證人甲○○之電話，告知要運回本件系爭之吊車（見本院九十年三
      月二日訊問筆錄），佐以被告於其告訴自訴人涉嫌竊盜一案檢察官偵查時，亦
      曾自承：自訴人曾催促伊運走一部吊車等語（見臺灣高雄地方法院檢察署八十
  九年度偵字第一八八九０號偵查卷第十七頁），顯見被告所辯未接獲自訴人之
      通知將運送本件系爭之吊車回大金門云云，自無可信之處；雖該次檢察官偵訊
      時被告稱自訴人催促伊運走的是另一部吊車云云，惟被告既於本院審理時自承
      「其所有」之吊車僅有本件系爭之吊車等語（見本院九十年二月六日訊問筆錄
      ），若「其所有」之吊車僅有本件系爭之吊車，自訴人僅有可能通知被告運回
      其他吊車之理，其陳述前後互有矛盾，自無可信之處。
（三）再者，被告雖辯稱本件系爭之吊車為伊單獨所有，與閤騰公司無關，且小金門
      九宮浮動碼頭亦未驗收，自訴人要還吊車亦應還給伊云云，並提出讓渡證書欲
      實其說，然小金門九宮浮動碼頭工程，依被告本身所提出之協議書觀之，被告
      所應負之責任僅在於提供吊車供自訴人施作；而證人即閤騰公司股東乙○○亦
      到院證稱：因為之前經營吊車出租業，經營不善，後來就找被告入主成為股東
      並合開公司，開始公司名稱叫鑫輝公司，後來改名閤騰公司，但在閤騰公司牌
      照下來沒有多久，被告就在八十八年七、八月份退股，本案系爭的吊車，是在
      鑫輝公司時期，原車主郭秋錦要賣給我，因為我沒有錢，由被告先出三十萬元
      買下來，我只有付一些訂金與部分款項，後來被告退股就沒有再付錢，這部車
      尾款也還沒有付清，而由我拿客票給車主，作為尾款，而吊車用被告的名義買
      是因為我有負債怕被拍賣，後來公司成立之後，就將資產轉入公司名下，自訴
      人向我們租用吊車，當時約定內容是他承攬小金門九宮浮動碼頭工程所需用吊
      車由我們公司提供，不論吊車大小，我們都要負責提供，而本件系爭吊車也是
      自訴人向我們承租去做該工程，工程完成後，自訴人有打電話給我要我將吊車
      運回來，因為當時我沒有司機，我說如果有司機，我才會去將車子開回來等語
      （見本院九十年三月二日訊問筆錄）；又依被告於向臺灣高雄地方法院檢察署
      具狀提出告訴自訴人涉犯竊盜罪時所提出之協議書內容觀之，雖係由被告提供
      小金門九宮浮動碼頭工程所需之吊車，然該協議書其後亦載有：以（應為「已
      」之誤）付鑫輝吊車款八十七萬元整。此有協議書一紙在卷可憑，又被告亦自
      承該小金門九宮浮動碼頭工程係伊代閤騰公司與自訴人共同施作等語（見本院
      九十年三月十六日訊問筆錄），，顯見自訴人當時應係向鑫輝公司（後改名為
      閤騰公司）承租本件系爭吊車，而當時被告即代表鑫輝公司出面負責右開工程
      吊車之提供，則不論被告與鑫輝公司何人方為本件系爭吊車之真正所有人，且
      小金門九宮浮動碼頭工程是否已經完工驗收，被告在接獲自訴人通知因工程已
      完工，故即將在近日將本件系爭之吊車運回大金門，且吊車事後亦已運回大金
      門交還予鑫輝公司後，應明知自訴人並無任何不法所有之竊盜犯行存在，猶仍
      向臺灣高雄地方法院檢察署具狀提出告訴自訴人涉嫌竊取本案系爭之吊車而犯
      竊盜罪，其前揭辯稱自無可信之處，本件事證明確，被告誣告之犯行堪予認定
      。
二、核被告丙○○所為，係犯刑法第一百六十九條第一項之誣告罪。審酌被告僅因與
    自訴人之債權債務糾紛，即誣指自訴人犯罪，濫用司法資源企圖逞其私欲，並因
    而有損自訴人之名譽，又犯罪後仍狡詞否認犯行，態度欠佳，復不思積極與自訴
    人達成和解，賠償自訴人以降低其犯罪所造之損害等一切情狀，量處如主文所示
    之刑，以昭炯戒。
據上論斷，應依刑事訴訟法第三百四十三條、第二百九十九條第一項前段，刑法第一
百六十九條第一項，判決如主文。
中      華      民      國      九十      年      三      月  二十三    日
                                臺灣高雄地方法院刑事第六庭
                                    法  官  李怡諄
右正本證明與原本無異。
如不服本判決，應於判決送達後十日內，向本院提出上訴狀。
                                書記官    林慧君
中    華    民    國      九十      年      三      月      二十三      日
附錄本件論罪條文：
中華民國刑法第一百六十九條
 (誣告罪)
意圖他人受刑事或懲戒處分，向該管公務員誣告者，處七年以下有期徒刑。
意圖他人受刑事或懲戒處分，而偽造、變造證據，或使用偽造、變造之證據者，亦同
。


司法院資訊處製作；財團法人民間司法改革基金會備份。
